【裁判字號】    98,簡上,44
【裁判日期】    980630
【裁判案由】    過失傷害
【裁判全文】
臺灣新竹地方法院刑事判決              98年度簡上字第44號
公  訴  人  臺灣新竹地方法院檢察署檢察官
上  訴  人
即  被  告  乙○○
                      6號
選任辯護人  徐原本律師
上列被告因過失傷害案件，不服本院簡易庭97年度竹北交簡字第
423 號於民國97年11月20日所為之第一審簡易判決（聲請簡易判
決處刑案號：97年度調偵字第177 號），提起上訴，本院管轄第
二審之合議庭判決如下：
    主  文
原判決撤銷。
乙○○過失傷害人，處有期徒刑月，如易科罰金，以新臺幣壹
仟元折算壹日。緩刑貳年。
    事  實
一、乙○○於民國96年8 月17日下午3 時許，駕駛車牌號碼9966
    —FT號自用小客車，自新竹縣湖口鄉○○街27號對面路邊私
    人停車場欲駛入車道時（車頭方向由東向西），其本應注意
    由路邊駛入車道，應注意前後左右有無障礙或車輛行人，並
    讓行進中之車輛行人優先通行，又依當時天氣晴朗、日間光
    線充足，路面乾燥、無缺陷、無障礙物、視距良好等情況，
    客觀上亦無不能注意之情形，竟疏於注意，於上址由路邊駛
    入車道時，未讓沿民族街由南往北方向甲○○騎乘之車號RO
    P —218 號輕型機車先行，致二車避煞不及，其自小客車之
    左前保險桿及車牌處乃與甲○○騎乘之機車右前車身發生碰
    撞，甲○○人車倒地，因此受有右鎖骨骨折、右膝及
    右肘擦傷之傷害。
二、案經甲○○訴由新竹縣警察局竹北分局報請臺灣新竹地方法
    院檢察署檢察官偵查後聲請簡易判決處刑。
    理  由
一、按被告以外之人於審判外之言詞或書面陳述，除法律有規定
    者外，不得作為證據，刑事訴訟法第159 條固定有明文，惟
    被告以外之人於審判外之陳述，雖不符同法第159 條之1 至
    之4 規定，而經當事人於審判程序同意作為證據，法院審酌
    該言詞陳述或書面陳述作成時之情況，認為適當者，亦得為
    證據。又當事人、代理人或辯護人於法院調查證據時，知有
    第159 條第1 項不得為證據之情形，而未於言詞辯論終結前
    聲明異議者，視為有前項之同意，此亦據同法第159 條之5
    規定明確。查本案所引用之其餘證據資料（詳後引證據），
    其中傳聞證據部分，縱無刑事訴訟法第159 條之1 至第159
    條之4 或其他規定之傳聞證據例外情形，亦因被告及其辯護
    人、檢察官或同意可作為證據使用，或未聲明異議，依刑事
    訴訟法第159 條之5 第1 項、第2 項之規定，本院審酌該證
    據作成之情況，並無不當，故其等於審判外之陳述，自得作
    為本案之證據。又按本案認定事實所引用之文書證據、物證
    等證據，並無證據證明係公務員違背法定程序所取得，亦無
    刑事訴訟法第159 條之4 之顯有不可信之情況與不得作為證
    據之情形，本院斟酌本案卷內之證據並非非法取得，亦無證
    明力明顯過低之情形，且經本院於審判期日依法進行證據之
    調查、辯論，被告於訴訟上之程序權，已受保障，前揭各該
    證據，均得採為證據，先予敘明。
二、上揭事實，業據被告乙○○於本院審理時坦承不諱，並據告
    訴人甲○○於警詢、偵查時及本院準備程序時指訴綦詳（見
    97 年 度偵字第283 號卷第9 至第11頁、第31-33 頁、本院
    卷第21頁），復有新竹縣警察局竹北分局道路交通事故現場
    圖、道路交通事故A2類調查表（一）、（二）、現場及車損
    照片、東元綜合醫院診斷證明書、財團法人天主教湖口仁慈
    醫院診斷證明書、被告提出之車損照片、新竹縣警察局竹北
    分局重建車禍現場之撞擊點、倒地位置、車禍現場人、車之
    相關位置照片、及告訴人提出之車禍現場陳報狀暨現場圖、
    照片、被告留下聯絡方式之便條紙附卷可參（見偵卷第14、
    15、16、17-23 、12、13頁、97年度調偵卷第177 號卷，下
    稱調偵卷第27-28 頁、本院卷第26-34 頁、第35-40 頁）。
    按行車起駛前應顯示方向燈，注意前後左右有無障礙或車輛
    行人，並應讓行進中之車輛行人優先通行，道路交通安全規
    則第89條第1 項第6 款訂有明文。本件被告既自承考領有駕
    駛執照，自應確實遵守之，而依當時天候晴、日間自然光線
    、路面乾燥、無缺陷、無障礙物、視距良好，有上開道路交
    通事故A2類調查報告表（一）在卷可考，依被告智識能力，
    並無不能注意之情事，竟疏於注意，自上開停車場欲駛入民
    族街車道時，未注意自民族街由南往北方向行駛之告訴人所
    騎乘車號ROP —218 號輕型機車駛近，致避煞不及，被告車
    輛左前保險桿及車牌處與告訴人右前車身發生碰撞，告訴人
    倒地後受有右鎖骨骨折、右膝及右肘擦傷之傷害，則被告確
    未盡其應注意之義務，應負過失罪責甚明。且本件經台灣省
    竹苗區車輛行車事故鑑定委員會鑑定結果亦認：被告駕駛上
    開自小客車，由路邊駛入車道未讓車道上行駛中之車輛先行
    ，為肇事原因；告訴人駕駛輕機車，措手不及，無肇事因素
    等情，與本院為相同之認定，有台灣省竹苗區車輛行車事故
    鑑定委員會97年9 月17日鑑定意見書附卷可參（見調偵卷第
    12 -14頁）。而告訴人確因本件車禍受有前開傷害，已如上
    述，被告之過失行為，與告訴人因本件車禍而受傷間，具有
    相當因果關係，亦堪認定。綜上，本件事證明確，被告過失
    傷害之犯行堪以認定，應依法論科。
三、核被告所為，係犯刑法第284 條第1 項前段之過失傷害罪。
    原審以被告上開犯行罪證明確，據以論罪科刑，固非無見，
    惟查：（一）原審援引檢察官聲請簡易判決處刑書認被告本
    欲在劃有方向限制線路段左轉彎，惟應注意在劃有方向限制
    線路段，不得駛入來車道，同屬本件被告應注意之過失，然
    被告自新竹縣湖口鄉○○街27號對面路邊私人停車場欲駛入
    車道時即發生本件碰撞事故，被告雖供稱欲自該私人停車場
    駛出左轉往新竹市方向，惟尚無在劃有方向限制線路段駛入
    來車道之情事；又本件告訴人係沿民族街由南往北方向行駛
    ，檢察官聲請簡易判決處刑書係載為沿民族街由北往南方向
    行駛，原審亦加以援用，均容有未洽，被告上訴意旨以願為
    認罪之表示，希望給予緩刑之機會，未指摘原判決有所不當
    提起上訴，雖無理由，但原審判決既有上開可議之處，自屬
    無法維持，應由本院將原判決撤銷改判，以期適法。爰審酌
    被告自私人停車場欲駛入車道時，未注意左右來車，讓車道
    上行駛中之車輛先行，致生本件車禍，使告訴人因之受有右
    鎖骨骨折、右膝及右肘擦傷之傷害，傷勢非輕，惟念及被告
    於肇事後旋即將告訴人送醫，又於上訴後已與告訴人達成民
    事和解，並賠償新台幣（下同）10萬元，有本院98年度竹北
    移調字第4 號調解筆錄、告訴人提出之存摺內頁附卷可佐（
    見本院卷第54-55 頁），態度尚屬良好，及審酌被告並無前
    科，有台灣新竹地方法院檢察署刑案資料查註紀錄表、台灣
    高等法院被告前案紀錄表各1 份在卷可參，素行良好，為二
    專肄業、目前在工廠上班，家中經濟並非寬裕等智識、教育
    程度、經濟狀況等一切情狀，量處如主文第2 項所示之刑，
    並諭知易科罰金之折算標準。末查，被告前未曾因故意犯罪
    受有期徒刑以上刑之宣告，有前揭前案紀錄表附卷可佐，其
    因一時失慮，致罹刑章，經此刑之宣告後當知謹慎行事，信
    無再犯之虞，且被告已與告訴人達成和解並賠償10萬元予告
    訴人，已如上述，且告訴人亦表達對於被告予以從輕發落，
    並對被告請求緩刑表示無意見（見本院卷第65頁），因認本
    案對於被告所宣告之刑，以暫不執行為適當，爰併予宣告緩
    刑2 年，以勵自新。
據上論斷，應依刑事訴訟法第455 條之1 第1 項、第3 項、第36
9 條第1 項前段、第364 條、第299 條第1 項前段，刑法第284
條第1 項前段、第41條第1 項前段、第74條第1 項第1 款，刑法
施行法第1 條之1 第1 項、第2 項前段，判決如主文。
本案經檢察官李秋梅到庭執行職務。
中    華    民    國    98    年    6     月    30    日
                  交通法庭    審判長法  官  黃惠玲
                                    法  官  蔡欣怡
                                    法  官  林佑珊
以上正本證明與原本無異。
不得上訴。
中    華    民    國    98    年    6     月    30    日
                                    書記官  鄭明枝


司法院資訊處製作；財團法人民間司法改革基金會備份。
